臺灣高雄地方法院民事判決　　　　　　　　　　　　九十二年度訴字第一六五三號
　　原　　　告　乙○○
　　訴訟代理人　郭清寶律師
　　　　　　　　葉美利律師
　　被　　　告　丙○○
　　訴訟代理人　范仲良律師
當事人間返還不當得利事件，本院於民國九十三年三月二日言詞辯論終結，判決如下
：
    主    文
原告之訴及假執行之聲請均駁回。
訴訟費用由原告負擔。
    事實及理由
一、原告主張：伊所有坐落高雄縣岡山鎮○○段四０一－一八地號及同段四０一－二
    五地號等兩筆土地（以下簡稱系爭土地），係伊向訴外人莊進丁、王進南輾轉買
    受而取得。詎被告未經伊同意，自民國八十五年一月起，擅將系爭土地內寬一．
    五公尺、長二．三公尺之範圍，出租予訴外人甲○○○，每月收取租金新台幣（
    以下同）一萬元，迄至九十二年一月止，共計七十二萬元，爰依不當得利之法律
    關係，請求被告給付上開款項等語。並聲明：(1)被告應給付原告七十二萬元，及
    自起訴狀繕本送達翌日起至清償日止，按週年利率百分之五計算之利息。(2)訴訟
    費用由被告負擔。(3)原告願供擔保，請准宣告假執行。
二、被告則以：系爭土地係共有，伊已於九十一年底將伊之應有部分出售；又伊並無
    將系爭土地出租予他人，伊住處門前有攤販向伊借用水電，始交錢予伊等語，資
    為抗辯。並聲明：(1)原告之訴駁回。(2)訴訟費用由原告負擔。(3)如受不利之判決
    ，願供擔保，聲請免為假執行。
三、原告主張系爭土地全部係伊所有，被告自八十五年一月起至九十二年一月止，擅
    自將之出租予他人收取租金等情，為被告所否認，並以前揭情詞置辯。是以，本
    件首應審究者，即在於：（一）系爭土地所有權是否全歸原告所有？（二）被告
    有無擅自將系爭土地出租予他人？經查：
（一）系爭土地所有權是否全歸原告所有？
　１．原告就系爭兩筆土地僅各有一萬零八百分之一百零八之應有部分，此有土地登
      記謄本在卷可稽。
　２．原告雖稱系爭土地係伊向訴外人莊進丁、王進南買受取得，而莊進丁、王進南
 　　 前係同段第四０一、四０一－二、四０一－三號土地之部分共有人，於本院四
　　　十四年度訴字第三四二號分割共有物事件中，因和解而獲分割得假地號該段第
      四０一－一五號之土地，惟上開三筆土地之共有人因故未依該和解筆錄辦理分
      割登記，而該假地號之土地嗣輾轉經徵收、分割，地號即為系爭兩筆土地，故
      系爭土地係伊應分割登記取得之部分等語。惟按不動產物權因法院之判決而取
      得者，不以須經登記為生效要件，固為民法第七百五十九條所明定，惟此之所
      謂判決，係僅指依其宣告足生物權法上取得某不動產物權效果之力，恒有拘束
      第三人之必要，而對於當事人以外之一切第三人亦有效力者而言，惟形成判決
      （例如分割共有物之判決）始足當之，不包含其他判決在內（最高法院四十三
      年台上字第一０一六號判例參照），申言之，訴訟上之和解亦不包含在民法第
      七百五十九條所謂「法院之判決」內，而仍需經登記始得生效。從而，即便原
      告曾向莊進丁、王進南買受上開和解筆錄中所示假地號第四０一－一五號土地
      ，然原該段四０一、四０一－二、四０一－三號土地之共有人既未據前述和解
      筆錄辦理分割登記，自難認莊進丁、王進南已取得上述假地號部分土地之所有
      權，則原告即無從自其等受讓該部分土地。
　３．何況，依上開和解筆錄所示，假地號四０一－一五號土地之地形呈長方狀，長
      、寬對乘工整（卷第九二頁），而經本院會同高雄縣岡山地政事務所人員勘測
      系爭兩筆土地結果，該兩筆土地合併係呈狹長五角形之不規則狀，亦有土地複
      丈成果圖在卷可稽（卷第一四八頁），是上述假地號所示土地與系爭土地，尚
      難認係同一筆，益見原告主張系爭兩筆土地之全部所有權歸伊所有，非屬真實
      。
（二）被告有無擅自將系爭土地出租予他人？
　１．證人甲○○○固到庭證述：伊自八十六年底起至九十二年四月止，向被告租地
      擺攤，面積不到一坪，前三年半係在被告住處正前方，後二年半係在被告住處
      左側，每月連同水費、電費加計租金，前三年半每月交五千元，後二年半每月
      交一萬元等語，惟經本院會同兩造及上開證人至現場指認其擺攤位置，並命前
      揭地政事務所人員測量結果，原告、被告臨高雄縣岡山鎮○○路斜對面而居，
      維新路路寬約七．一公尺，道路二旁多有攤販擺設，依上開證人所指，其設攤
      之地點，係在被告住處騎樓外右前方、左前方，而該兩地點均坐落在同段四０
      一－二八地號土地內，未落入系爭兩筆土地之界址範圍內，此有勘驗筆錄、現
      場照片五幀及複丈成果圖附卷可參（卷第一三九、一四四、一四五及一四八頁
      ）。
　２．至原告雖否認上開證人指認之擺攤位置為真，並稱：甲○○○之攤位係擺在被
      告住處騎樓裏面等語，並請求傳訊證人即在原告住處前擺攤之人潘梅滿為證。
      惟證人潘梅滿結證稱：甲○○○只有在被告住處左前方擺攤，不曾在右前方擺
      攤，至擺攤位置則如甲○○○本身所指出之處等語（卷第一四０頁），互核原
      告與證人潘梅滿所言，一指甲○○○擺設地點係在被告住處騎樓下，一則謂係
      在被告住處騎樓外，兩者顯有出入，自難認原告前揭所述為真。
　３．再者，證人潘梅滿嗣經原告訴訟代理人發問，雖答稱：甲○○○尚於被告住處
      騎樓柱子旁放置桶子等語，而經上開地政事務所人員測量結果，被告住處騎樓
      柱子固係落入四０一－二五號土地之範圍內，惟證人潘梅滿就其前揭所述，另
      稱：確實位置我不記得了等語（以上均見卷第一四０、一四一頁），是亦難認
      甲○○○確有固定使用四０一－二五號土地部分面積之事實。
四、綜上所述，足認原告僅有系爭兩筆土地各一萬零八百分之一百零八之應有部分，
    而被告並無出租系爭土地予他人，無不當利得之可言。從而，原告依不當得利之
    法律關係，請求被告給付七十二萬元及法定遲延利息，洵屬無據，應予駁回。又
    其訴既經駁回，假執行之聲請即失所依附，應一併駁回。
五、結論：本件原告之訴為無理由，依民事訴訟法第七十八條，判決如主文。
中　　　華　　　民　　　國　　九十三　　年　　三　　月　　二十三　　　　日
　　                                臺灣高雄地方法院民事第一庭
~B法　　　官  甯　馨
右為正本係照原本作成。
如不服本判決，應於送達後廿日內，向本院提出上訴狀並表明上訴理由，如於本判決
宣示後送達前提起上訴者，應於判決送達後十日內補提上訴理由書（須附繕本）。
中　　　華　　　民　　　國　　九十三　　年　　三　　月　　二十三　　　　日
~B法院書記官  林麗文
